【裁判字號】    88,上易,141
【裁判日期】    890229
【裁判案由】    清償債務
【裁判全文】
臺灣高等法院民事判決  八十八年度上易字第一四一號
      上  訴  人  台灣省合作金庫
      法定代理人  李文雄
      訴訟代理人  歐惠琛
      被上訴人    甲○○
右當事人間請求清償債務事件，上訴人對於中華民國八十八年六月二十二日台灣桃園
地方法院八十八年度訴字第一一０號第一審判決提起上訴，本院判決如左：
    主    文
上訴駁回。
第二審訴訟費用由上訴人負擔。
    事    實
甲、上訴人方面：
一、聲明：求為判決：
  (一)原判決不利於上訴人部分廢棄。
  (二)被上訴人與原審其餘被告應連帶償還上訴人新台幣（下同）五十二萬二千三百四
    十五元及自民國（下同）八十七年七月十五日起至清償日止按年息百分之十一．
    五計算之利息，並自八十七年七月十五日起至清償日止，按年息百分之二．三計
    算之違約金。
二、陳述：除與原判決記載相同者，予以援用外，補陳略述：
  (一)本件借據上借款人及連帶保證人之簽名並非同一人書寫，請送鑑定以辨真偽。
  (二)被上訴人將印章及身分證交予袁天送，應依民法負表見代理人責任，即應負連帶
    保證之責。
三、證據：除援用原審之立證方法外，並聲請將被上訴人之簽名送至法務部調查局鑑
    定。
乙、被上訴人方面：
一、聲明：求為判決：駁回上訴。
二、陳述：除與原判決記載相同者，予以援用外，補陳略述：
  (一)借據上之簽名非伊所簽，亦無對保之行為，伊並無擔任保證人。
  (二)伊買賣房屋多次，為辦理貸款方便，曾將印章交予代書袁天送，並無授權代書代
    理。
    理    由
一、上訴人主張：訴外人張銀鳳於七十九年八月二十七日向伊借款二百二十五萬元，
    由袁天送及被上訴人任連帶保證人，張銀鳳迄今尚有五十二萬二千三百四十五元
    未清償，為此請求張銀鳳及連帶保證人袁天送及被上訴人連帶償還上開金額及如
    聲明所示之利息、違約金（原審判令張銀鳳及袁天送應連帶如數清償，而駁回上
    訴人請求被上訴人給付之部分，張銀鳳、袁天送就其敗訴部分，並未聲明不服）
    。被上訴人則以：伊並無擔任張銀鳳借款之連帶保證人，亦無授權或表見代理行
    為等語，資為抗辯。
二、上訴人主張：訴外人張銀鳳尚積欠伊五十二萬二千三百四十五元未清償之事實，
    業據提出借據、分配表、放款收入傳票、放款帳務序時紀錄表等件為證（原審支
    付命令卷第六頁及第七頁、原審卷第十六頁、第二十二至二十四頁），復為被上
    訴人所不爭執，自堪信為真實。
三、上訴人以被上訴人係連帶保證人請求被上訴人清償，被上訴人則否認為張銀鳳之
    借款連帶保證人，是本件所應審酌者，厥為被上訴人究否係張銀鳳借款之連帶保
    證人？經查：
  (一)被上訴人提出張銀鳳七十九年八月二十七日借款之借據，其上連帶保證人項下固
    有被上訴人姓名之簽名字跡（見原審卷第二十七頁），然該借據上被上訴人姓名
    之簽名字跡，業經法務部調查局鑑定之結果，與被上訴人前向上訴人借款所立借
    據及本院當庭所書之字體，其簽名字跡筆劃特徵不同，有該局八十八年十二月八
    日八十八陸(二)字第八八０九二０四四號鑑定通知書附卷可按（見本院卷第四十九
    頁）。查送鑑定之七十九年七月二十一日、八十年一月十五日及同月二十二日被
    上訴人向上訴人借款之借據，其上被上訴人之簽名確係被上訴人為之，為兩造所
    不爭執，以上三件借據之簽名經鑑定結果既與本件借據之簽名字跡筆劃特徵不同
    ，自難認為本件借據連帶保證人欄之簽名係被上訴人所為，是被上訴人辯稱該借
    據上之簽名非其所為，尚堪採信。
  (二)證人即辦理本件貸款之對保人郭光淮於原審時，雖證稱被上訴人與袁天送於對保
    時均有至銀行對保，借據上之簽名係保證人本人簽名、蓋章等語，惟被上訴人否
    認有對保行為，且依前所述，該借據上被上訴人之簽名，既與其前向上訴人借款
    所簽之借據上簽名字跡筆劃特徵不同，則該借據上連帶保證人上簽名，顯非被上
    訴人所簽，證人證述係被上訴人對保時親自簽名，即難採取。
  (三)按由自己之行為表示以代理權授與他人者，對於第三人應負授權人之責任，必須
    本人有表見之事實，足使第三人信該他人有代理權之情形存在，始足當之；又我
    國人民將自己印章交付他人，委託該他人辦理特定事項者，比比皆是，倘持有印
    章之該他人，除受託辦理之特定事項外，其他以本人名義所為之任何法律行為，
    均須由本人負表見代理之授權人責任，勢將危害社會交易之安全，是尚難憑曾將
    印章交付與他人之事實，即認交付印章之人應負表見代理之授權人責任（最高法
    院六十年台上字第二一三○號判例、七十年台上字第六五七號判例參照）。再按
    民法第一百六十九條關於由自己之行為表示以代理權授與他人者，對於第三人應
    負授權人之責任之規定，原以本人有使第三人信為以代理權授與他人之行為，為
    保護代理交易之安全起見，有使本人負相當責任之必要而設，故本人就他人以其
    名義與第三人所為之代理行為，應負授權人之責任者，須以他人所為之代理行為
    ，係在其曾經表示授與他人代理權之範圍內為其前提要件。（最高法院四十年台
    上字第一二八一號判例參照）。
  (四)本件被上訴人前因買賣房屋曾辦理貸款，為辦理自己貸款方便而將印章交付袁天
    送代書處，然並未曾委任袁天送代理其為連帶保證之行為，自無足使上訴人誤信
    袁天送有代理權，況袁天送於立保證契約時亦無表明代理之意旨，與民法上表見
    代理之要件不符，依前揭說明，上訴人自不得僅依被上訴人將印章及身分證交予
    袁天送之事實，遽認被上訴人應負表見代理之授權人責任。
四、綜上所述，上訴人主張縱借據上之簽名非被上訴人所為，被上訴人亦應負表見代
    理之授權人責任，為不足採；被上訴人抗辯伊非本件借款之連帶保證人，尚屬可
    信。從而，上訴人本於連帶保證之法律關係，請求被上訴人為如聲明所示之給付
    ，為無理由，不應准許。原審為上訴人此部份敗訴之判決，並無不合。上訴意旨
    指摘原判決此部分不當，求予廢棄改判，為無理由，應予駁回。
五、據上論結，本件上訴為無理由，依民事訴訟法第四百四十九條第一項、第七十八
    條，判決如主文。
中      華      民      國    八十九    年      二      月    二十九    日
                                臺灣高等法院民事第十六庭
                                    審判長法  官  阮  富  枝
                                          法  官  王  聖  惠
                                          法  官  周  美  月
右正本係照原本作成。
不得上訴。
中      華      民      國    八十九    年      三      月      二      日
                                          書記官  洪  雪  娥


司法院資訊處製作；財團法人民間司法改革基金會備份。
